【裁判字號】    90,易,847
【裁判日期】    901214
【裁判案由】    違反毒品危害防制條例
【裁判全文】
臺灣新竹地方法院刑事判決                            九十年度易字第八四七號
    公  訴  人  臺灣新竹地方法院檢察署檢察官
    被      告  甲○○
右列被告因違反毒品危害防制條例案件，經提起公訴（九十年度毒偵字第七八七號）
，判決如左：
    主  文
甲○○連續施用第二級毒品，處有期徒刑陸月，如易科罰金，以佰元折算壹日。扣
押在案之安非他命零點玖公克（毛重），沒收銷燬之。
    事  實
一、甲○○於民國八十八年間因施用第二級毒品案件，經臺灣新竹地方法院檢察署檢
    察官（下稱檢察官）聲請本院以八十八年度毒聲字第一九一六號裁定送觀察、勒
    戒後，認無繼續施用毒品傾向，而由檢察官於八十八年十月一日以八十八年度毒
    偵字第四七二號為不起訴處分確定。
二、甲○○竟不知悔改，復於前開案件經不起訴處分確定後，於八十八年十一月二十
    日回溯九十六小時起至同年十二月二十二日回溯九十六小時止，再因連續施用第
    二級毒品案件，而經檢察官聲請本院以八十九年度毒聲字第一三三號裁定送觀察
    、勒戒後，認有繼續施用毒品傾向，乃經檢察官聲請本院以八十九年度毒聲字第
    一二七六號裁定令入戒治處所施以強制戒治一年，同時甲○○此非法施用第二級
    毒品安非他命之二犯犯行，亦經本院以八十九年度竹東簡字第九０號判決判處有
    期徒刑四月確定。嗣其經施以強制戒治後，因執行屆滿三月，經執行戒治處所即
    臺灣新竹戒治所評定其戒治成效為合格，而認無繼續戒治之必要，乃報由檢察官
    聲請本院以八十九年度毒聲字第二五四三號裁定停止戒治，所餘戒治期間，付保
    護管束（期間自八十九年十一月七日起至九十年四月二十八日止）。甲○○於戒
    治出所付保護管束期間，經臺灣新竹地方法院檢察署於九十年一月二日通知定期
    採驗尿液，經送驗結果呈安非他命陽性反應，顯已違反保護管束應遵守事項情節
    重大，經公訴人聲請本院裁定撤銷停止戒治，經本院以九十年度毒聲字第二六八
    號裁定撤銷停止戒治，令入戒治處所施以強制戒治。
三、然甲○○仍不知悔改，復於停止戒治付保護管束期內，又另行起意，而基於概括
    之犯意，自八十九年十一月中旬某日起至九十年五月二日上午止，連續在其新竹
    縣竹東鎮○○街一五六巷一四號九樓住處內，連續施用第二級毒品安非他命多次
    ，嗣於九十年五月三日凌晨零時三十分許，在上開住處為警查獲，並扣得安非他
    命毛重０．九公克。案經偵查起訴。
    理  由
一、認定犯罪事實所憑之證據及其認定之理由：
（一）被告甲○○於本院審理時之自白。
（二）被告遭警查獲所採之尿液，經送鑑結果，呈安非他命陽性反應，有新竹縣衛生
      局尿液檢驗單一紙在卷可證（見九十年度毒偵字第七八七號偵查卷宗第四十頁
      以下），及被告於九十年一月二日經通知到地檢署採尿，送鑑結果，呈安非他
      命陽性反應，亦有檢驗報告一紙附於本院九十年度毒聲字第二六八號卷宗內，
      並經本院影印附卷可查。
（三）此外，並有扣案之安非他命０．九公克可資佐證。
（四）而被告前因施用安非他命毒品案件，經先後裁定令入勒戒處所施以觀察、勒戒
      ，認無繼續施用毒品傾向，由檢察官為不起訴處分確定；復於不起訴處分確定
      後，再因施用第二級毒品案件，經裁定送觀察、勒戒後，認有繼續施用毒品傾
      向，乃經裁定令入戒治處所施以強制戒治一年，並經本院判處有期徒刑四月判
      決確定。嗣其經施以強制戒治後，因執行屆滿三月，經執行戒治處所評定其戒
      治成效為合格，而認無繼續戒治之必要，聲請本院裁定停止戒治，所餘戒治期
      間，付保護管束，亦有臺灣新竹地方法院檢察署檢察官八十八年度毒偵字第四
      七二號為不起訴處分書、本院八十九年度毒聲字第一二七六、第二五四三號刑
      事裁定、八十九年度竹東簡字第九０號刑事判決、臺灣新竹地方法院檢察署刑
      案資料查註紀錄表、臺灣高等法院被告全國前案紀錄表等在卷可查（見偵查卷
      宗第三十頁以下）。
（五）按毒品危害防制條例關於初犯施用毒品罪及五年內再犯施用毒品罪，而經送觀
      察、勒戒結果，認無繼續施用毒品之傾向者，即應由檢察官為不起訴處分（惟
      毒品危害防制條例修正前繫屬法院之案件，則應由法院為免刑判決）。據此，
      顯然毒品危害防制條例關於初犯施用毒品罪及五年內再犯施用毒品罪，而經送
      觀察、勒戒結果，認無繼續施用毒品之傾向者，乃以觀察、勒戒及強制戒治之
      「保安處分」為已足，而採除刑不除罪之立法，此觀毒品危害防制條例第二十
      條第一、二項之規定即明。揆諸前開說明，毒品危害防制條例於初犯施用毒品
      罪及五年內再犯施用毒品罪，而經送觀察、勒戒結果，認無繼續施用毒品之傾
      向者，既係採除刑不除罪之立法，故基本上關於施用毒品之罪名仍在，惟僅由
      檢察官依法為不起訴處分（毒品危害防制條例修正前繫屬法院之案件，則由法
      院為免刑判決）。從而，關於施用毒品罪除符合除刑不除罪之規定，而應分別
      由檢察官及法院為不起訴處分或免刑判決外，自仍應依一般之刑事犯罪處理，
      事理至明。綜據前開說明，毒品危害防制條例關於五年內再犯施用毒品罪，經
      送觀察、勒戒結果，認有繼續施用毒品之傾向，而經法院依該條例第二十條第
      三項規定裁定令入戒治處所施以強制戒治及判處罪刑確定後，嗣後再施用毒品
      者，該條例既無就此部分為「除刑不除罪」之特別規定，自不得再適用同條例
      第二十條第一、二項之規定，而應依法處罰。或謂毒品危害防制條例關於五年
      內再犯施用毒品罪，經送觀察、勒戒結果，認有繼續施用毒品之傾向，而經法
      院依該條例第二十條第三項規定裁定令入戒治處所施以強制戒治（並判處罪刑
      確定）後，嗣經執行強制戒治屆滿三月，經執行戒治處所評定其戒治成效為合
      格，而認無繼續戒治之必要，乃經公訴人報由法院裁定停止戒治，所餘戒治期
      間，付保護管束，嗣於保護管束期間再犯施用毒品罪，乃認該強制戒治處分程
      序尚未終結，而僅得撤銷停止戒治，不得再加以處刑等等。然查，毒品危害防
      制條例關於觀察、勒戒及強制戒治均屬保安處分之性質，參照前開說明，毒品
      危害防制條例關於五年內再犯施用毒品罪，經送觀察、勒戒結果，認有繼續施
      用毒品之傾向者，即已脫離該條例「除刑不除罪」之特別規定範疇，而應依一
      般刑事犯罪處刑。據此，行為人依前開規定處刑確定後，再犯施用毒品罪者，
      即應再依法處刑，尚不得因保安處分程序尚未終結，即認不得再加以處刑，否
      則即與一般刑事犯罪關於既判力之法理相違。
二、論罪、刑罰加重及科刑與適用之法律：
（一）被告前因施用毒品案件，經先後裁定令入勒戒處所施以觀察、勒戒，認無繼續
      施用毒品傾向，由檢察官為不起訴處分確定；復於不起訴處分確定後五年內，
      再因施用第二級毒品案件，經裁定送觀察、勒戒後，認有繼續施用毒品傾向，
      乃經裁定令入戒治處所施以強制戒治一年，並經本院判處有期徒刑四月判決確
      定，則依前開說明，嗣後再施用第二級毒品，即不再適用同條例同第二十條第
      一、二項之規定，而應依同條例第十條第二項之施用第二級毒品罪處斷。
（二）被告所為，係犯毒品危害防制條例第十條第二項之施用第二級毒品罪。被告施
      用前持有第二級毒品之低度行為，為施用第二級毒品之高度行為所吸收，不另
      論罪。
（三）被告多次施用第二級毒品，時間緊接，所犯為構成要件相同之罪名，顯係基於
      概括犯意為之，應依連續犯之規定，論以一罪，並加重其刑。
（四）公訴人雖僅就被告於九十年五月二日上午，施用安非他命一次之犯行提起公訴
      ，然檢察官就犯罪事實一部起訴者，其效力及於全部，今被告於審判中供承其
      於八十九年十一月中旬某日起至九十年五月二日上午止有連續施用毒品安非他
      命之犯行，因與前開公訴人起訴部分之犯罪事實，有連續犯之裁判上一罪關係
      ，基於審判不可分之原則，此部分應為起訴效力所及，本院自應一併審究，併
      此敘明。
（五）審酌被告再犯本件，顯然自制力薄弱，仍無視法令之禁止，經施以強制戒治仍
      無法使其戒斷毒癮，於保護管束期間又再度吸食毒品，足見其缺乏拒用毒品之
      決心及悔改之意，惟念其所為僅戕害自身身心健康、其施用次數及所生危害均
      尚非重大，且犯罪後於本院審理時坦白承認犯行，態度尚稱良好等一切情狀，
      酌予量處如主文所示之刑，並諭知易科罰金之折算標準。
（六）至於扣押在案之安非他命０．九公克（毛重），屬第二級毒品，應依毒品危害
      防制條例第十八條第一項前段之規定，宣告沒收銷燬之，併此敘明。
三、依刑事訴訟法第二百九十九條第一項前段，毒品危害防制條例第十條第二項、第
    十八條第一項前段，刑法第十一條前段、第五十六條、第四十一條第一項，罰金
    罰鍰提高標準條例第二條，判決如主文。
中      華      民      國    九十      年     十二     月     十四     日
                                      法  官  馮  俊  郎
右正本證明與原本無異。
如不服本判決，應於判決送達後十日內向本院提出上訴狀（應附繕本），上訴於臺灣
高等法院。
                                      書記官  鄭  姿  萍
中      華      民      國    九十      年     十二     月     十四     日
附錄本案論罪科刑實體法條全文：
毒品危害防制條例第十條第二項
施用第二級毒品者，處三年以下有期徒刑。


司法院資訊處製作；財團法人民間司法改革基金會備份。
